Inventaris van het archief van het Nederlandse Gezantschap, later ambassade in Zuid-Afrika (Pretoria), (1910) 1930-1954 (1955) en Consulaat in Pretoria (Zuid-Afrika), 1941-1946
Nationaal Archief, Den Haag
- INVENTARIS ARCHIEF VAN HET GEZANTSCHAP/DE AMBASSADE TE PRETORIA, I.
  - DIPLOMATIEKE EN CONSULAIRE WERKZAAMHEDEN VOOR DE NEDERLANDSE REGERING, A.
    - STAATKUNDE, LANDSVERDEDIGING, INTERNATIONALE ORGANISATIES, 9
      - Landverdediging, 9.2
        - Werkzaamheden voortvloeiend uit de tweede wereldoorlog, 9.2.1
          - Werkzaamheden voor het ministerie van defensie in samenwerking met de Nederlandse Militaire Missie, 9.2.1.2
            - Taak
              - Recrutering en uitzending van dienstplichtigen, b.
                - Persoonsdossiers van dienstplichtige Nederlanders, houdende stukken betreffende het oproepen, keuren, uitzenden en demobiliseren van dienstplichtigen; dienstweigeraars; het verstrekken van kostwinnersvergoeding, geneeskundige verzorging en bijstand aan hun echtgenotes/gezinnen en het verstrekken van leningen en pensioenen aan teruggekeerde dienstplichtigen en het afwikkelen van nalatenschappen van gesneuvelde dienstplichtigen, 1940-1954; 433-471
                - Aanstoot t/m Aveling, 433
                - Baarsma t/m Binnendijk, 434
                - Blaauw t/m Boer, 435
                - Boes t/m Bontekoning, 436
                - Boogaard t/m Brauw, 437
                - Bree t/m Bijtelaar, 438
                - Cachet t/m Doijer, 439
                - Drent t/m Dijl, 440
                - Ebbelaar t/m Elzinga, 441
                - Embden t/m Fruru, 442
                - Gaarkeuken t/m Graaff, 443
                - Gregorius t/m Gijzen, 444
                - Haak t/m Henstra, 445
                - Herman t/m Hilarides, 446
                - HoegenDijkhof t/m Hijmans, 447
                - Idema t/m Juda, 448
                - Kaal t/m Kloet, 449
                - Knaap t/m Kijne, 450
                - Laarse t/m Lavies, 451
                - Lavoo t/m Lutjeharms, 452
                - Maas t/m Meijer, 453
                - Miedema t/m Munting, 454
                - Naaktgeboren t/m Nijstad, 455
                - Oerlemans t/m Overes, 456
                - Paardekooper t/m Putten, 457
                - Raay t/m Rijswijk, 458
                - Salemink t/m Scheele, 459
                - Schelling t/m Schutze, 460
                - Seeleman t/m Smeenk, 461
                - Smit t/m Spronk, 462
                - Staal t/m Steur, 463
                - Stokker t/m Swinderen, 464
                - Takens t/m Uytvanck, 465
                - Valk t/m Versnel, 466
                - Verstegh t/m Vijversberg, 467
                - Waal t/m Warmelo, 468
                - Weeda t/m Witkamp, 469
                - Wolf t/m Yzendoorn, 470
                - Zaal t/m Zwart, 471
                - Kaartsysteem (alfabetisch) behoudende de namen van Nederlandse dienstplichtigen in Zuid-Afrika, ca. 1940-1945; 472
                Het kaartsysteem correspondeert met de inv.nrs. 433-471.
                - Stukken betreffende de beschikkingstelling door de Nederlandse regering van dienstplichtigen voor de strijdkrachten in het Verre Oosten, 1942-1945; 473
                - Stukken betreffende de behandeling van krijgsgevangen in het Verre Oosten, 1943-1945; 474
                - Instructies voor de gezant inzake de overkomst van gezinnen van Nederlandse dienstplichtigen naar Engeland, 1941-1944; 475
                - Stukken betreffende de financiële gelijkstelling door de betrokken regeringen van Rhodesische en Zuid-Afrikaanse dienstplichtigen met Nederlandse dienstplichtigen, 1942-1944; 476
              - Recrutering en uitzending van vrijwilligers, c.
                - Stukken betreffende de dienstneming van Zuid-Afrikaners bij de Nederlandse strijdmacht, 1939-1943; 477
                - Instructie voor de gezant inzake de dienstneming van Nederlanders bij de Zuid-Afrikaanse strijdmacht, 1939-1945; 478
                - Stukken betreffende het KB van 22 mei 1943 ter voorkoming van ongewenste gevolgen van het na 9 mei 1940 verkrijgen van een vreemde nationaliteit door Nederlanders, 167
                - Stukken betreffende verzoeken aan de koningin strekkende tot behoud van het Nederlanderschap door Nederlanders die na 9 mei 1940 zonder verlof in Zuid-Afrikaanse krijgsdienst zijn getreden, 1939-1945; 479-480
                - A t/m K, 479
                - L t/m Z, 480
                - Persoonsdossiers van vrijwilligers voor de landstrijdkrachten in Groot-Brittanië, houdende stukken betreffende de aanbieding van diensten door vrijwilligers en de (voorwaarden tot) uitzending van vrijwilligers, 1940-1944; 481
                - Persoonsdossiers van Nederlandse en Zuid-Afrikaanse vrijwilligers voor de koninklijke Nederlandse marine in Engeland, 1940-1942; 482-484
                - Bechard t/m Crick, 482
                - Dalsen t/m Owen Ta Suar, 483
                - Ploos van Amstel t/m Wilson, 484
                - Stukken betreffende de geheime missie van de oud-secretaresse van het gezantschap Freule J.C.C. Röell naar Engeland, 1940; 485
                - Persoonsdossiers van vrouwen die zich als verpleegster aanmeldden voor het Vrijwillig Vrouwen Hulpcorps in Engeland, 1944-1945; 486
                - Stukken betreffende de aanbieding van diensten door Nederlanders in Zuid-Afrika voor de wederopbouw van Nederland, 1943-1946; 487
                - Persoonsdossiers van vrijwilligers voor de landstrijdkrachten in Nederlands-Indië, 1940-1950 (1954); ---
                Zie inv.nrs. 524-526.
                - Stukken betreffende de voorwaarden tot deelneming aan in Australië en Ceylon te verrichten vrijwillige werkzaamheden voor de Nederlands-Indische regering in verband met de bevrijding en wederopbouw van Nederlands-Indië, 1943-1947; 488
                - Persoonsdossiers van vrijwillig naar Australië en Ceylon uitgezonden chiffreuses voor de koninklijke marine, 1944-1945; 489-490
                - Assen t/m Kuin, 489
                - Malga t/m Williams, 490
                - Persoonsdossiers van vrijwilligers voor het vrouwencorps van het K.N.I.L. in Australië, 1944-1948; 491
              - Terugkeer en demobilisatie van vrijwilligers en dienstplichtigen en evacuatie van burgers, d.
                - Lijsten opgemaakt door de gezant van gedemobiliseerde reserve officieren en reserve- en dienstplichtige onderofficieren der koninklijke landmacht, 1946-1948; 492
                - Persoonsdossiers van gewezen militairen die zich na de oorlog in Zuid-Afrika hebben gevestigd;l te weten G.J.A. Niessen inzake zijn verblijf te München gedurende de oorlog en J.L.C. van Senden inzake een uitkering van het K.N.I.L., 1948-1953; 493
                - Stukken betreffende de mogelijke evacuatie van Nederlanders in bezet gebied naar Zuid-Afrika, 1942-1943; 494
              - ondersteuning van (gewezen)(militairen en hun (nagelaten) betrekkingen, e.
                - Instructies inzake de toekenning en uitkering van militair pensioen en onderstand aan Nederlandse militairen in Zuid-Afrika of hun nagelaten betrekkingen, 1941-1953; 495
                - Stukken betreffende de verlening van uitkeringen door het Gouverneur Generaal Fonds aan gezinnen van Nederlandse dienstplichtigen, 1941-1949; 496
              - Gesneuvelde Nederlandse dienstplichtigen, f.
                - Stukken betreffende gesneuvelde Nederlandse dienstplichtigen, 1942-1948; 497
                - Stukken betreffende de omgekomen dienstplichtigen van het 7e contingent en hun nagelaten betrekkingen, 1943-1946; 498
              - Eerbewijzen voor gewezen militairen of hun nagelaten betrekkingen, g.
                - Stukken betreffende de uitreiking door de Nederlandse regering van oorkonden aan nabestaanden van gesneuvelde Nederlandse militairen, 1952-1954; 499
                - Stukken betreffende de toekenning door de Nederlandse regering van het Oorlogsherinneringskruis aan gedemobiliseerde Nederlandse militairen of hun nagelaten betrekkingen, 1949-1954; 500
                - Stukken betreffende de toekenning door de Nederlandse regering van het Bronzen Kruis aan gewezen Nederlandse militairen of hun nagelaten betrekkingen, 1951-1954; 501
                - Stukken betreffende de toekenning door de Nederlandse regering van het Commandeurskruis en het Grootofficierskruis der oranje Nassau Orde, het Grootkruis der Orde van de Nederlandse Leeuw en het onderscheidingsteken officier in de orde van Oranje Nassau aan geallieerde militairen, 1949-1952; 502
                - Stukken betreffende de toekenning door de Nederlandse regering van de Verzetster Oost-Azië aan Antonio Policarpo de Sousa Santos, 1951-1952; 503
                - Stukken betreffende de toekenning door de Nederlandse regering van het ereteken voor Orde en Vrede aan ex-K.N.I.L. militairen, 1951-1954; 504
                - Stukken betreffende de oprichting en onthulling te Pretoria van een plaquette door het "SA Legion of the Britisch Empire Service" ter nagedachtenis van uit Pretoria afkomstige geallieerde militairen die gesneuveld zijn in de tweede wereldoorlog, 1954; 505
              - Dienstweigeraars, gedeserteerde zeelieden, politiek onbetrouwbaren, h.
                - Stukken betreffende de geheime Nederlandse zwarte lijst van politiek onbetrouwbaren, dienstweigeraars en gedeserteerde zeelieden, 1940-1949; 506
                - Persoonsdossiers van (in Zuid-Afrika geïnterneerde) Nederlandse politiek onbetrouwbaren, dienstweigeraars en gedeserteerde zeelieden, 1939-1951; 507-512
                - Aanstoot t/m Bruning, 507
                Openbaarheid beperkt tot 01-01-2027
                - Corts t/m Guillaume, 508
                - Haak t/m Lutgen, 509
                - Man t/m Ruysenaers, 510
                - Sarphati t/m Tongeren, 511
                - Veen t/m Zegwaard, 512
                - Stukken betreffende gedeserteerde zeelieden, 1941-1954; 513
                - Stukken betreffende de deportatie van dienstweigeraars naar Ceylon, Groot-Brittannië en Suriname, 1941-1947; 514-515
                - 1941-1942, 514
                - 1943-1947, 515
                Openbaarheid beperkt tot 01-01-2023
                - Stukken betreffende de vluchtpoging naar Portugees Oost Afrika van de dienstweigeraars B.J. Lans en J. van Varik, 1942; 516
                - Stukken betreffende de activiteiten van de "War Resisters International" ter ondersteuning van principiële dienstweigeraars, 1943-1944; 517
                Openbaarheid beperkt tot 01-01-2020
                - Lijsten van Nederlandse dienstweigeraars in de Verenigde Staten en Canada, 1943-1944; 518
                - Instructies voor de gezant inzake de verlening van consulaire bijstand aan dienstweigeraars, 1945-1950; 519
                - Stukken betreffende de verlening van steun (door tussenkomst van het Zuid-Afrikaanse departement van Volkswelzijn) aan gezinnen van gedeporteerde dienstweigeraars, 1942-1945; 520
                Openbaarheid beperkt tot 01-01-2021
                - Correspondentie tussen de gezant en het departement van Volkswelzijn inzake de verrekening van de financiële steun aan gezinnen van gedeporteerde dienstweigeraars, 1942-1948; 521
                - Stukken betreffende de verklaring van Dr. H.O.J. de Renne te Elisabetha inzake het optreden van Mw. Kerkstra, hoofd gevangenbewaakster te Utrecht tijdens de tweede wereldoorlog, 1945; 522
          - Werkzaamheden voor de Nederlands-Indische overheid in samenwerking met de hoofdambtenaar J.W. Klei, 9.2.1.3
            - Stukken betreffende de aan het gezantschap verbonden hoofdambtenaar belast met de wervingen uitzending van Indisch gouvernementspersoneel J.W. Klei, 1941-1943; 523
            - Persoonsdossiers van vrijwilligers voor de landstrijdkrachten in Nederlands-Indië, houdende stukken betreffende het werven, keuren, uitzenden, repatriëren van, en het verstrekken van voorschotten, leningen en rehabilitatie-uitkeringen aan vrijwilligers, 1940-1950 (1954); 524-526
              - Adrichem t/m Bijl, 524
              - Calkoen t/m Kruiswijk, 525
              - Lems t/m Zwanziger, 526
          - Werkzaamheden voor het ministerie van marine te Batavia in samenwerking met de handelsbeschermingsofficieren te Durban en Kaapstad,1941-1946, 9.2.1.4
            - Stukken betreffende de aanstelling, salariëring en overplaatsing van handelsbeschermingsofficieren te Durban en Kaapstad, 1941-1946; 527
            - Rapporten van de handelsbeschermingsofficier te Durban inzake zijn verrichtingen aldaar, 1941-1945; 528
            - Rapporten van de handelsbeschermingsofficier te Kaapstad inzake zijn verrichtingen aldaar, 1941-1945; 529
            - Stukken betreffende de aan de consulaten te Durban en Kaapstad toegevoegde Defence Equipment Merchant Shipping officieren, 1942-1945; 530
            - Instructies inzake het vaarplichtbesluit 1942, 1942-1946; 531
            - Stukken betreffende de bezitsvordering van Nederlandse schepen door de Nederlandse regering krachtens het zeeschepenbesluit 1942, 1941-1944; 532
            - Stukken betreffende de bewapening van koopvaardijschepen, 1940-1943; 533
            - Stukken betreffende de discipline aan boord van Nederlandse koopvaardijschepen in oorlogstijd, 1941-1943; 534
            - Stukken betreffende het verbod voor Nederlandse schepen om Madagascar aan te doen, 1940; 535
            - Stukken betreffende de oprichting, de werkzaamheden en de opheffing van de scheepvaartinspectie te Durban, 1942-1945; 536
            - Instructies inzake het opstellen van scheepsverklaringen, 1941-1945; 537
          - Werkzaamheden voor het ministerie van koloniën en de bevelhebber der zeestrijdkrachten in verband met het Marine Etablissement Soerabaja, 9.2.1.6
            - Stukken betreffende het in 1942 naar Simonstown geëvacueerde marine-etablissement Soerabaja, 1942-1948; 538-540
              - 1942-1944, 538
              - 1945, 539
              - 1946-1948, 540
            - Stukken betreffende de rapporten van de directeur van het marine-etablissement Soerabaja C.W. Heringa inzake de coördinatie van scheepsreparaties en de industriële economie in oorlogstijd, 1942; 541
            - Stukken betreffende de opdrachten van de Nederlands-Indische Commissie aan het marine-etablissement Soerabaja en de Hollandse Aannemings Mij in verband met reconstructiewerkzaamheden in en voor Nederlands-Indië, 1943-1945; 542
        - Werkzaamheden niet voortvloeiend uit de tweede wereldoorlog, 9.2.2
          - Stukken betreffende Nederlandse oud-strijders van de boerenoorlog van 1899, 1939-1952; 543
          - Stukken betreffende de defensiepolitiek van Zuid-Afrika, 1949-1953; 544
          - Stukken betreffende het bezoek van de gezant aan het m.s. "Vanguard", 1947; 545
          - Stukken betreffende het bezoek van de Nederlandse torpedojager "Evertsen", de onderzeeboot "K XVIII" en het vliegkampschip "Karel Doorman" aan Zuid-Afrika, 1946-1949; 546
          - Stukken betreffende de werving van Nederlandse opleidingsofficieren door de Zuid-Afrikaanse marine, 1953-1954; 547
          - Stukken betreffende de tegen Abessynië en tegen Italië te nemen sancties, 1935-1938; 548
          - Stukken betreffende de Koreaanse oorlog, 1951-1954; 549
      - Internationale organisaties, 9.3
        - Stukken betreffende de Nederlandse politiek inzake de volkenbond, 1931-1940; 550
        - Stukken betreffende de Zuid-Afrikaanse politiek ten aanzien van het mandaatgebied van de Volkenbond Zuid-West Afrika, 1928-1943; 551
        - Stukken betreffende de inwerkingtreding van het handvest der Verenigde Naties en de herdenking daarvan, 1943-1949; 552
        - Stukken betreffende het politieke geschil tussen Zuid-Afrika en de Verenigde Naties over apartheid, 1946-1954; met retroacta 1943; 553-556
          - 1946-1949, 553
          - 1950, 554
          - 1951-1952, 555
          - 1953-1954, 556
        - Stukken betreffende het geschil tussen Zuid-Afrika en de Verenigde Naties over Zuid-West Afrika, 1946-1953; 557-559
          - 1946-1947, 557
          - 1948-1950, 558
          - 1951-1953, 559
        - Stukken betreffende het voorstel van de Commissie voor internationaal recht van de VN voor de codificatie van het regime voor de volle zee, 1952; 560
  - DIPLOMATIEKE EN CONSULAIRE WERKZAAMHEDEN VOOR DE REGERING VAN DUITSLAND, B.
    - Agenda's, overgenomen van het Duitse consulaat in verband met de behartiging van de Duitse belangen door Nederland, 1933-1939; 561-562
      - apr. 1933 - apr. 1938, 561
      - jan. 1938 - sep. 1939, 562
    - Correspondentie inzake de waarneming van Duitse belangen door de Nederlandse diplomatieke vertegenwoordigers in Zuid-(West) deze belangenbehartiging door de Spaanse regering, 1939-1944; 563
    - Instructies inzake het uitoefenen van consulaire en comptabele werkzaamheden met betrekking tot de waarneming van de Duitse belangen, 1939-1941; 564
    - Stukken betreffende de huiszoeking door de Zuid-Afrikaanse politie in het Nederlandse consulaat te Windhoek, waarbij dossiers van het vroegere Duitse consulaat werden meegenomen, 1939-1940; 145
    - Stukken betreffende de diplomatieke immuniteit van de Duitser H.W. Goerbert, verbonden aan het gezantschap om te assisteren bij de waarneming van de Duitse belangen, 1939; 565
    - Stukken betreffende het vertrek van de Duitse diplomatieke en consulaire vertegenwoordigers uit Zuid-Afrika, 1939; 566
  - DIPLOMATIEKE EN CONSULAIRE WERKZAAMHEDEN VOOR DE REGERING VAN INDONESIË, C.
    - Stukken betreffende de waarneming van de belangen van der republiek Indonesië door de Nederlandse vertegenwoordiging in Zuid-Afrika, 1950-1953; 567
    - Stukken betreffende de verantwoording door de gezant van ontvangsten en uitgaven gedaan voor de regering van Indonesië, 1949-1954; 568
  - DIPLOMATIEKE EN CONSULAIRE WERKZAAMHEDEN VOOR DE REGERING VAN LUXEMBURG, D.
    - Stukken betreffende de belangenbehartiging van Luxemburgse onderdanen, 1932-1940; 569
- INVENTARIS ARCHIEF CONSULAAT TE PRETORIA, II.
  - Correspondentie van de consul en waarnemende consul te Pretoria met de gezant., 1941-1946; 570-571
    - inzake de dienstplicht, 1941-1942, 570
    - inzake het consulaat, 1944-1946, 571
  - Correspondentie tussen de consul en de Militaire Missie te Pretoria inzake Nederlandse dienstplichtigen en hun verwanten., 1942-1946; 572
  - Stukken betreffende het in dienst blijven bij de KLM van Zuidafrikaanse piloten in geval de KLM gemilitariseerd zou worden in tijden van oorlog., 1950; 573